【裁判字號】    92,保險上易,18
【裁判日期】    920827
【裁判案由】    給付保險金等
【裁判全文】
台灣高等法院高雄分院民事判決  九十二年度保險上易字第一八號
    上  訴  人  丁○○
    訴訟代理人  丙○○
    被 上 訴人  大都會國際人壽保險股份有限公司（即美商大都會人壽保險股份有限
                公司之承當訴訟人）
                            設台北市○○○路○段一號八樓
    法定代理人  乙○○      住.
    訴訟代理人  甲○○      住台北市○○○路○段一號八樓
右當事人間請求給付保險金等事件，上訴人對於中華民國九十二年五月十六日臺灣高
雄地方法院九十二年度保險字第四號第一審判決提起上訴，本院判決如左：
    主      文
上訴駁回。
第二審訴訟費用由上訴人負擔。
    事實及理由
一、查，本件原被上訴人美商大都會人壽保險股份有限公司在台灣之全部營業、資產
    及負債包括本件上訴人所投保之保險在內，已全部由承當訴訟人大都會國際人壽
    保險股份有限公司承受，有財政部函及大都會國際人壽保險股份有限公司設立登
    記表在卷可稽（見本院卷第三七頁至四十頁），茲由大都會國際人壽保險股份有
    限公司具狀承當本件訴訟，並經原被上訴人及上訴人同意，依民事訴訟法第二百
    五十四條之規定，即無不合，應予准許，合先明。
二、本件上訴人主張：上訴人於民國九十一年一月四日向被上訴人投保大都會新保本
    終身壽險，附加居家療養終身健康保險附約甲型、歲歲平安傷害保險附約及傷害
    醫療保險丙型，保險單號碼為三四六二四一號（以下簡稱系爭保險契約），以上
    訴人為被保險人，嗣上訴人於九十一年一月十九日因車禍入院就醫，迄九十一年
    一月二十六日出院，共住院八天，出院後門診七次，依附加居家療養終生健康保
    險附約甲型及歲歲平安傷害醫療保險附約丙型，被上訴人應給付住院費新台幣（
    下同）三萬二千元、交通費六千元、出院門診金一萬零五百元，共計四萬八千五
    百元，惟被上訴人竟主張複保險無效，為此，請求確認系爭保險契約所生之法律
    關係存在，及被上訴人應給付上訴人四萬八千五百元，及自起訴狀繕本送達翌日
    起至清償日止，按年息百分之五計算之利息等語。〔原審判決確認上訴人與被上
    訴人於九十一年一月四日所成立保險單號碼三四六二四一號保險契約主約新保本
    終身壽險，及附約歲歲平安傷害保險所生之法律關係存在，並駁回上訴其餘之訴
    。茲上訴人僅就四萬六千元部分上訴，就原審判決其與被上訴人間之附加居家療
    養終身健康保險附約甲型及歲歲平安傷害醫療保險附約丙型保險契約均無效，暨
    其餘金錢請求敗訴部分（即二千五百元部分），因未上訴而告確定〕上訴聲明：
    求為判決：（一）原判決關於駁回上訴人在第一審四萬六千元及其法定利息部分
    之訴及命負擔該部分之訴訟費用之裁判均廢棄。（二）被上訴人應給付上訴人四
    萬六千元及自起訴狀繕本送達翌日起至清償日止，按年息百分之五計算之利息。
    （三）上開廢棄部分及第二審訴訟費用均由被上訴人負擔。
三、被上訴人則以：上訴人於九十年六月起半年內密集向十家保險公司投保壽險、意
    外險及醫療險，而上訴人於九十一年一月四日向被上訴人投保系爭保險契約時，
    僅說明曾投保國華人壽保險股份有限公司及蘇黎世人壽保險股份有限公司之部分
    ，未將投保其他家人壽保險股份有限公司之保險契約及金額通知被上訴人，上訴
    人故意隱匿已與多家保險公司訂定保險契約之事實，其為惡意複保險，依法系爭
    保險契約自屬無效，被上訴人自無給付保險金之義務。何況上訴人亦未證明係遭
    受外來突發之意外傷害而須住院治療等語資為抗辯。於本院聲明：求為判決：
    （一）駁回上訴。（二）第二審訴訟費用由上訴人負擔。
四、查，上訴人主張其係依系爭附加居家療養終身健康保險附約甲型請求住院給付二
    萬四千元、交通費六千元及出院後門診保險金九千元；另依歲歲平安傷害醫療保
    險附約丙型請求住院給付七千元，共計四萬六千元。惟其請求所依據之系爭附加
    居家療養終身健康保險附約甲型及歲歲平安傷害醫療保險附約丙型保險契約部分
    ，業經原審判決無效，因上訴人就此部分未上訴而告確定，茲上訴人本於已判決
    確定無效之系爭附加居家療養終身健康保險附約甲型及歲歲平安傷害醫療保險附
    約丙型保險契約請求被上訴人給付保險金四萬六千元及其利息，即屬無據，應予
    駁回。
五、綜上所述，上訴人本於已判決確定無效之系爭附加居家療養終身健康保險附約甲
    型及歲歲平安傷害醫療保險附約丙型保險契約，請求被上訴人給付保險金四萬六
    千元及自起訴狀繕本送達翌日起至清償日止，按年息百分之五計算之利息，為無
    理由，不應准許。其假執行之聲請亦失所附麗，應併予駁回。原審就此部分為上
    訴人敗訴之判決，及駁回其假執行之聲請，並無不合。上訴意旨指摘原判決不當
    ，求予廢棄改判，為無理由，應予駁回。
六、本件事證已臻明確，兩造其餘攻擊防禦方法，於本件判決結果均不生影響，已無
    審究之必要，故不再一一論述，併此明。
七、據上論結，本件上訴為無理由，依民事訴訟法第四百四十九條第一項、第七十八
    條，判決如主文。
中      華      民      國    九十二    年      八      月    二十七  日
                                      臺灣高等法院高雄分院民事第三庭
~B1審判長法官  張國彬
~B2      法官  徐文祥
~B3      法官  鄭月霞
右為正本係照原本作成。
不得上訴。
中      華      民      國    九十二    年      八      月    二十七  日
~B法院書記官  魏文常


司法院資訊處製作；財團法人民間司法改革基金會備份。
